【裁判字號】    98,抗,288
【裁判日期】    980817
【裁判案由】    假處分
【裁判全文】
臺灣高等法院民事裁定                   98年度抗字第288號
抗  告  人    中元紡織股份有限公司
法定代理人    乙  ○
代  理  人    楊政雄律師
上列抗告人因與相對人紘映實業有限公司、甲○○間假處分事件
，對於中華民國98年1月15日臺灣板橋地方法院97年度裁全字第7
325號裁定提起抗告，本院裁定如下：
    主  文
抗告駁回。
抗告費用由抗告人負擔。
原裁定所命抗告人提供擔保金額變更為新台幣伍佰肆拾萬元或同
額之兆豐國際商業銀行股份有限公司永和分公司無記名可轉讓定
期存單。
    理  由
一、抗告人於原法院聲請意旨略以：抗告人於民國95年1 月30日
    與相對人紘映實業有限公司（下稱紘映公司）簽訂租賃契約
    （下稱系爭租約），將抗告人所有如原裁定附圖1 （下稱附
    圖1）所示台北縣中和市○○段芎蕉腳小段53號建物及附圖2
    （下稱附圖2 ）所示同小段5189號建物之不動產（即門牌號
    碼台北縣中和市○○路293 號房屋，下稱系爭房屋）暨電力
    設備、電話設備等動產出租予紘映公司，租賃期間自95年 2
    月1日至100年1 月31日止共計5年，每月租金新台幣（下同）
    20萬元。詎於97年6 月間，相對人甲○○（即紘映公司法定
    代理人）竟意圖為自己不法之所有，並易持有為所有之意思
    ，將系爭房屋鐵皮部分、混凝土包裹之鋼筋部分等鐵件予以
    拆除，連同載貨電梯等物轉賣予第三人以獲取不法利益，甲
    ○○上開擅自處分、拆除抗告人所有系爭房屋及廠房基本設
    備之行為，已使系爭房屋喪失原有之效能及作為廠房之功用
    ，造成抗告人嚴重損失，又紘映公司、甲○○將自系爭房屋
    拆除鐵件轉賣之行為，違反承租人之善良管理人注意義務，
    且於抗告人97年6 月18日阻止拆屋後，甲○○仍繼續拆除轉
    賣行為。再者，紘映公司積欠租金已達2 期以上，經抗告人
    於97年7月7日寄發存證信函終止系爭租約，紘映公司應返還
    租賃物而拒不搬遷，其無權占有顯已妨害抗告人對系爭房屋
    占有管領權利之行使，且如不及時阻止甲○○拆除轉賣之行
    為，系爭房屋即有可能遭拆除殆盡，為防止系爭房屋發生重
    大損害，有定暫時狀態處分之必要，爰願供擔保請准裁定紘
    映公司、甲○○應自附圖1、2所示之系爭房屋遷出，將系爭
    房屋全部返還抗告人，並不得就系爭房屋為占有、使用、收
    益及改變現狀之行為，亦不得交予第三人占有、使用、收益
    及為改變現狀之行為。
二、原法院以：抗告人已就聲請紘映公司、甲○○不得就系爭房
    屋為使用、收益及改變現狀行為，亦不得交予第三人占有、
    使用、收益及為改變現狀行為部分（下稱不得改變現狀部分
    ）定暫時狀態處分之請求及原因，提出不動產謄本、租賃契
    約、買賣契約、損害清單、照片、報案三聯單、存證信函、
    起訴狀等文件為證，經核尚無不合，應予准許，爰斟酌本案
    訴訟期間為5 年，以每月20萬元租金額計算紘映公司、甲○
    ○不得利用系爭房屋之損害額應為1,200 萬元，裁定准抗告
    人以1,200 萬元或等值之兆豐國際商業銀行股份有限公司永
    和分公司無記名可轉讓定期存單，為紘映公司、甲○○供擔
    保後，紘映公司、甲○○對於附圖1、2所示之系爭房屋不得
    為使用、收益及改變現狀之行為，亦不得交予第三人占有、
    使用、收益及為改變現狀之行為；另抗告人聲請紘映公司、
    甲○○自系爭房屋遷出，將系爭房屋全部返還抗告人，並不
    得就系爭房屋為占有部分（下稱遷讓返還房屋部分）定暫時
    狀態處分，已與本案訴訟請求所能達到之目的相同，抗告人
    此部分假處分之聲請，係利用假處分程序聲請命為直接可達
    強制執行目的之處分，顯逾假處分之目的，尚非假處分程序
    所得准許，應予駁回。
三、抗告意旨略以：假處分之聲請，本不以暫時性之保全處分為
    限，縱係滿足性之假處分亦得為之，原裁定駁回抗告人關於
    遷讓返還房屋部分之定暫時狀態處分聲請，顯有不當。又紘
    映公司、甲○○於系爭租約終止後，無權占用系爭房屋並毀
    損房屋結構，業經檢察官將甲○○提起公訴，抗告人得依租
    賃物返還請求權及物上請求權，請求紘映公司、甲○○自系
    爭房屋遷出，將系爭房屋全部返還與抗告人，並除去其對系
    爭房屋之繼續性妨害，且系爭房屋為甲○○非法拆除轉賣，
    如不及時阻止，恐遭拆除殆盡，其拆除所棄置之水泥、磚塊
    ，亦可能自2 樓落下傷及往來人車，況系爭房屋因紘映公司
    疏於維護管理，已造成環境髒亂，可能淪為犯罪場所，為防
    止系爭房屋發生重大損害並顧及公共安全，確有就遷讓返還
    房屋部分定暫時狀態處分之必要性。再者，系爭房屋所坐落
    之台北縣中和市○○○○段17-1、18地號土地，業經台北縣
    政府於97年10月24日公告徵收，預計於98年2、3月間開始徵
    收之強制執行作業，若系爭房屋能及時交由抗告人保管使用
    ，除可避免續遭破壞外，亦可使抗告人免於因未配合作業而
    受罰之不利益，並避免造成行政資源之浪費，確有命紘映公
    司、甲○○遷出之迫切性及必要性。另抗告人係於97年11月
    遞狀聲請定暫時狀態處分，而系爭房屋之租賃期間係於 100
    年1月31日到期，紘映公司、甲○○僅於97 年11月至100年1
    月之期間可能受有損害，擔保金額之計算應限於上開期間，
    共計27 個月（即540萬元），縱參酌民事審判辦案期限第一
    審為1年4月、第二審為2年、第三審為1年，本案訴訟期間亦
    僅為4年4月即52個月，原法院遽以5 年期間計算之紘映公司
    、甲○○損害額，不無違誤，爰求予將原裁定不利於抗告人
    之部分廢棄，改裁定准許抗告人之聲請。
四、按於爭執之法律關係，為防止發生重大之損害或避免急迫之
    危險或有其他相類之情形而有必要時，得聲請為定暫時狀態
    之處分，民事訴訟法第538條第1項定有明文。又關於假處分
    之規定，於爭執之法律關係有定暫時狀態之必要者準用之，
    假處分所必要之方法，由法院酌定之，民事訴訟法第538 條
    之4、第535條第1 項定有明文，是於爭執之法律關係有定暫
    時狀態之必要者，假處分之方法係由法院依職權酌定，不可
    逾越定暫時狀態所需要之程度，惟不受債權人聲請假處分所
    表明方法之拘束（最高法院95年度台抗字第436 號裁判意旨
    參照）。
五、經查：
  (一)抗告人固主張系爭房屋為甲○○非法拆除轉賣，如不及時阻
    止，恐遭拆除殆盡，其拆除所棄置之水泥、磚塊，亦可能自
    2 樓落下傷及往來人車，且系爭房屋因紘映公司疏於維護管
    理，已造成環境髒亂，可能淪為犯罪場所，另系爭房屋所坐
    落之土地，業經公告徵收，若系爭房屋能及時交由抗告人保
    管使用，可使抗告人免於因未配合作業而受罰之不利益，並
    避免行政資源浪費，是為防止系爭房屋發生重大損害，並兼
    顧公共利益及抗告人權益，確有就遷讓返還房屋部分定暫時
    狀態處分之必要云云。惟抗告人係於與紘映公司、甲○○間
    系爭房屋應否返還之爭執法律關係，為防止系爭房屋發生重
    大損害，而聲請為定暫時狀態之處分，是就系爭房屋本體之
    保全而言，命系爭房屋之占有人紘映公司、甲○○不得改變
    現狀部分之定暫時狀態處分，已足防止系爭房屋發生重大損
    害，自無再為遷讓返還房屋部分定暫時狀態處分之必要，遑
    論為防止系爭房屋發生重大損害之假處分方法係由法院依職
    權酌定，不可逾越定暫時狀態所需要之程度，且不受債權人
    聲請假處分所表明方法之拘束，故抗告人主張為防止系爭房
    屋發生重大損害，有再為遷讓返還房屋部分定暫時狀態處分
    之必要，洵無可取。另系爭房屋之實際占有人既為紘映公司
    、甲○○，而非抗告人，則因系爭房屋管理所生之公、私法
    責任，即應由紘映公司、甲○○負擔，要與抗告人無涉，是
    抗告人主張為兼顧公共利益及抗告人權益，有就遷讓返還房
    屋部分定暫時狀態處分之必要，亦不足採。
  (二)關於本件不得改變現狀部分定暫時狀態處分之擔保金額，因
    抗告人係於97年11月17日聲請定暫時狀態處分（原法院卷第
    7頁），而系爭房屋之租賃期間則於100年1 月31日到期（同
    上卷第22頁），紘映公司、甲○○僅於97年11月至100年1月
    之期間（即27個月）可能受有損害，以每月租金20萬元計算
    ，應酌定540萬元為適當。
六、綜上所述，抗告人聲請紘映公司、甲○○遷讓返還房屋部分
    ，並無定暫時狀態處分之必要，自屬不應准許。原裁定就上
    開部分駁回抗告人之聲請，其理由雖有不當，其結果並無二
    致，抗告論旨指摘原裁定此部分不當，求予廢棄，非有理由
    。又擔保金額之酌定屬法院之職權行使，毋庸廢棄原裁定，
    爰將原裁定就不得改變現狀部分所命抗告人應提供擔保金額
    變更為如主文第3項所示。
七、據上論結，本件抗告為無理由，爰裁定如主文。
中    華    民    國    98    年    8     月    17    日
                    民事第十二庭
                          審判長法  官  陳駿璧
                                法  官  王麗莉
                                法  官  連士綱
正本係照原本作成。
本裁定除以適用法規顯有錯誤為理由，不得再抗告。如提起再抗
告，應於收受後10日內委任律師為訴訟代理人向本院提出再抗告
狀。並繳納再抗告費新台幣1,000元。
中    華    民    國    98    年    8     月    17    日
                                書記官  莊昭樹


司法院資訊處製作；財團法人民間司法改革基金會備份。
